臺灣高等法院臺南分院刑事判決　　　　　　 九十一年度上易字第一五五號　　 Ｃ
　　　上　訴　人　臺灣臺南地方法院檢察署檢察官
　　　被　　　告　甲　○　○
　　　被　　　告　乙　○　○
　　　共　　　同
　　　選任辯護人　查　名　邦
右上訴人因被告妨害自由案件，不服臺灣臺南地方法院九十年度易字第五二八號中華
民國九十年十一月二十二日第一審判決（起訴案號：臺灣臺南地方法院檢察署九十年
度偵字第一四三一號），提起上訴，本院判決如左：
      主      文
原判決撤銷。
甲○○、乙○○共同以脅迫方法妨害人行使權利，均處有期徒刑肆月，如易科罰金均
以參百元折算壹日。
      事      實
一、乙○○與甲○○均係設在台南縣永康市之「聯光當鋪」職員，因被害人戊○○於
    民國八十九年六月間，以其所有之車號Ｃ八─三七二０號自用小客車向「聯光當
    鋪」典當新台幣（下同）十萬元，至同年八月間再加當至二十萬元，又於同年十
    一月間欲再加當，經聯光當鋪要求而將前揭自用小客車留在當鋪，嗣因被害人於
    典當車輛後即未依約繳交利息，為追索借款，被告乙○○、甲○○及另一姓名年
    籍不詳之成年人，竟基於犯意聯絡，於同年十二月二十八日晚上十時許，由被告
    乙○○、甲○○至被害人位在台南縣下營鄉賀建村五之二號之住處，將被害人帶
    回聯光當鋪，由被告乙○○、甲○○及該不詳姓名年籍之成年男子看守被害人，
    並向戊○○稱：「如果敢走出當鋪，會有人跟出去讓你難看」等語，脅迫戊○○
    設法還錢否則不能回家，致戊○○不敢離去。至翌日（二十九日）上午八時許，
    戊○○之父見其未返家而至台南縣警察局麻豆分局報案，經警以電話向聯光當鋪
    查證，甲○○等仍以該電話不能證明確係警員所撥及扣留未達二十四小時並不違
    法回復員警，嗣知確為警察查證後方知事態嚴重，始將戊○○帶至永康分局大橋
    派出所報案稱欲告戊○○詐欺，大橋派出所警員接獲麻豆分局通報始將被害人救
    出。
二、案經被害人戊○○訴由台南縣警察局麻豆分局報請檢察官偵查起訴。
      理      由
一、訊據被告二人堅決否認涉有強制罪嫌，均辯稱：當日被害人與其等共同至聯光當
    鋪，欲解決債務問題，由被害人使用聯光當鋪內之電話找人解決債務問題，但因
    被害人始終未能解決債務，並稱欲等翌日上午其父下班後，一同解決債務，故遲
    至翌日上午，被害人始行離去，其等未曾以「如果敢走出去，會有人跟出去讓你
    難看。」等語相脅等語。
二、惟查，前揭犯罪事實業據被害人戊○○於迭次警訊、偵查及審理中指訴歷歷，核
    與證人己○○、丙○○證述情節大致相符，並據員警丁○○於本院審理中證稱：
    「（丙○○及己○○是何時去派出所報案？）答：當天早上約八到九點之間到派
    出所報案說他的小孩被扣在當舖到現在沒有回來，希望派出所替他處理。」、「
    （你如何處理？）答：我根據他們提供的當舖資料，我打電話過去直接找到甲○○，我問大概的債務狀況，並告訴他說不能扣留人，當時甲○○回答說不能確定
    我是警員，所以不放人，我就又打電話到當舖轄區的值班警員到現場去瞭解狀況
    。」、「（當時有無告訴你說他扣留沒有超過四十八小時不犯法？）答：有，我
    當時回答他一分鐘也不能扣，在電話中他一直說不能確定我是警員不願跟我多談
    。」、「（轄區派出所到現場後如何處理，如何跟你回覆？）答：我主要是要查
    這家當舖的負責人及詳細資料，轄區警員答覆我負責人是甲○○，並有告訴甲○○要放人，甲○○也有答應要放人，因只有電話聯絡，其他的事我就不清楚。」
    等語，復查被害人若非受甲○○、乙○○及另一不詳姓名成年之男子等人之脅迫
    ，如欲打電話向親友借貸還債，告訴人於家中為之即可，何需徹夜留在當舖之內
    ，足見被害人指訴與事實相符，被告甲○○、乙○○所辯顯無足採，其犯行堪以
    認定。
三、核被告等以脅迫方法妨害被害人戊○○之權利，係犯刑法第三百零四條之罪，被
    告甲○○、乙○○與另一不詳姓名成年之男子間有犯意聯絡及行為分擔，均為共
    同正犯。原審法院未詳細調查，並詳為勾稽全案證據調查所得，即為被告等為無
    罪諭知，容有未洽，公訴人上訴意旨亦執此指摘原判決此部分不當，為有理由，
    自應由本院將原判決撤銷改判。查被告等為催討欠款，不循正當訴訟程序、而以
    脅迫方法為之，嚴重違反社會秩序，並審酌其犯罪手段，其品性、生活狀況、智
    識程度、犯罪所生之損害，及犯罪後態度等一切情狀，各量處有期徒刑肆月，並
    諭知易科罰金之折算標準。
據上論斷，應依刑事訴訟法第三百六十九條第一項前段、第三百六十四條、第二百九
十九條第一項前段、刑法第三百零四條第一項、第二十八條、第四十一條第一項前段
，罰金罰鍰提高標準條例第一條前段、第二條，判決如主文。
本案經檢察官王碧霞到庭執行職務。
中    華    民    國      九十一      年      四      月      一        日
                                  臺灣高等法院臺南分院刑事第四庭
                                      審判長法官  陳    義    仲
                                            法官  蔡    崇    義
                                            法官  宋    明    蒼
右正本證明與原本無異。
不得上訴。
                                      法院書記官  余    素    美
中    華    民    國      九十一      年      四      月     二         日
附錄本案論罪科刑法條全文：
刑法第三百零四條：以強暴、脅迫使人行無義務之事或妨害人行使權利者，處三年以
                  下有期徒刑、拘役或三百元以下罰金。
                  前項之未遂犯罰之。
